【裁判字號】    99,監宣,9
【裁判日期】    990304
【裁判案由】    監護宣告
【裁判全文】
臺灣屏東地方法院民事裁定               99年度監宣字第9號
聲  請  人  甲○○
相  對  人  乙○○
上列聲請人聲請監護宣告事件，本院裁定如下：
    主  文
宣告乙○○（女、民國○○○年○月○○○日生、身分證統一編
號：Ｚ000000000號）為受監護宣告人。
選定甲○○（男、民國○○○年○月○日生、身分證統一編號：
Ｚ000000000號）為受監護宣告人乙○○之監護人。
指定丙○○（男、民國○○○年○月○○○日生、身分證統一編
號：Ｚ000000000號）為會同開具財產清冊之人。
聲請費用新臺幣壹仟元由受監護宣告之人負擔。
    理  由
一、聲請意旨略以：聲請人甲○○之母即相對人乙○○（女，民
    國○○年○ 月○○日出生，身分證統一編號：Ｚ000000000號，住
    屏東縣東港鎮○○里○○路62巷3 號）患有腦中風、糖尿病
    及高血壓等病症，雖經延醫診治，惟均無起色，已至不能為
    意思表示或受意思表示，或不能辨識其意思表示效果之程度
    ，為此依民法第14條第1 項之規定，聲請對相對人為監護宣
    告等語。
二、聲請人主張上開各情，業據其提出安泰醫療社團法人安泰醫
    院診斷證明書、戶籍謄本各1 紙為證，並經本院前往相對人
    家中，於鑑定人黃文翔醫師前點呼乙○○，並詢問其姓名、
    年籍等問題，其雖能回應，然無法清楚回答，或答非所問。
    本院另就相對人之精神及心智狀況訊問鑑定人，經鑑定人鑑
    定結果，認相對人於97年2 月16日發生腦中風，隨後經過住
    院治療，發現有右側肢體偏癱之後遺症。個案目前意識清楚
    ，然認知功能嚴重受損，說話語意十分模糊，難以辨識，注
    意力不集中，對於時間、方位與人物的定向能力不佳，對於
    問話亦無法正確了解別人問話內容，且無法使用文字或肢體
    語言等正確回應。個案各項功能退化嚴重，生活完全無自理
    能力，必須長期依賴照顧人員從旁協助照顧，個案目前已經
    處於嚴重失智狀態因而導致個人認知功能嚴重失能，為意思
    表示或受意思表示效果能力嚴重受損，此外，也已經完全失
    去行為能力，無法獨立處理個人事務與從事個人財務管理，
    應已達監護宣告之標準等情，有本院99年2 月12日訊問筆錄
    、屏安醫院99年2 月12日屏安醫字第0990061 號函附之精神
    鑑定報告書1 份在卷可憑。本院綜合上開勘驗結果及鑑定人
    之意見，認相對人確因精神障礙，致不能為意思表示或受意
    思表示，亦不能辨識其意思表示之效果，故聲請人聲請對相
    對人為監護宣告為有理由，應予准許。
三、按受監護宣告之人應置監護人；法院為監護之宣告時，應依
    職權就配偶、四親等內之親屬、最近一年有同居事實之其他
    親屬、主管機關、社會福利機構或其他適當之人選定一人或
    數人為監護人，並同時指定會同開具財產清冊之人；法院選
    定監護人時，應依受監護宣告之人之最佳利益，優先考量受
    監護宣告之人之意見，審酌一切情狀，並注意下列事項：一
    、受監護宣告之人之身心狀態與生活及財產狀況。二、受監
    護宣告之人與其配偶、子女或其他共同生活之人間之情感狀
    況。三、監護人之職業、經歷、意見及其與受監護宣告之人
    之利害關係。四、法人為監護人時，其事業之種類與內容，
    法人及其代表人與受監護宣告之人之利害關係，修正後之民
    法第1110條、第1111條第1 項、第1111條之1 定有明文。
四、查相對人自罹病後均係由其子甲○○照顧及處理相關事宜，
    本院審酌甲○○為相對人之子，長期協助照護相對人，由其
    負責養護及照顧相對人並管理其財產，應能符合相對人之最
    佳利益，爰選定甲○○為監護人。另依上開規定，法院於選
    定監護人時，應同時指定會同開具財產清冊之人，及依民法
    第1113條準用同法第1099條之規定，監護開始時，監護人對
    於受監護人之財產，應依規定會同遺囑指定、當地直轄市、
    縣（市）政府指派或法院指定之人，於二個月內開具財產清
    冊，並陳報法院。為使甲○○得於期限內開具財產清冊並陳
    報法院，並衡酌丙○○亦為相對人之子，有意願擔任會同開
    具財產清冊之人，爰併指定丙○○為會同開具財產清冊之人
    。
五、依民事訴訟法第608 條第1 項、非訟事件法第24條第1 項，
    裁定如主文。
中    華    民    國    99    年    3     月    4     日
                        家事庭法  官  趙家光
以上正本係照原本作成。
如不服本裁定關於選定監護人及指定會同開具財產清冊之人等部
分，應於送達後10日內向本院提出抗告狀，並繳納抗告費新臺幣
1,000元；其餘關於宣告監護之部分，不得抗告。
如欲申請辦理監護登記，宜先確定本裁定是否生效。
中    華    民    國    99    年    3     月    4     日
                              書記官  簡慧瑛

司法院資訊處製作；財團法人民間司法改革基金會備份。
